ACORDAO-COMPLETO-2419868

ACÓRDÃO 1897/2020 ATA 27/2020 - PLENÁRIO

VISTOS, relatados e discutidos estes autos de Representação, com pedido de medida cautelar, formulada pela empresa RM Serviços e Comércio de Locações Eireli acerca de supostas irregularidades na Tomada de Preços 003/2020, de responsabilidade da Prefeitura Municipal de Capinópolis-MG, que teve por objeto a contratação de pessoa jurídica especializada para o fornecimento de equipamentos, mão-de-obra, materiais e dos serviços técnicos necessários para execução de obra de pavimentação asfáltica e drenagem pluvial no município em atendimento ao Contrato de Repasse 884934/2019, firmado entre a União, por intermédio do Ministério do Desenvolvimento Regional e representado pela Caixa Econômica Federal, e Capinópolis/MG, com orçamento previsto de R$ 368.339,89, 
ACORDAM os Ministros do Tribunal de Contas da União, reunidos em Sessão do Plenário, diante das razões expostas pelo Relator, em: 
9.1. não conhecer da presente Representação por não atender aos requisitos de admissibilidade previstos no art. 235, do Regimento Interno deste Tribunal e no art. 103, § 1º, da Resolução - TCU 259/2014 e, consequentemente, indeferir o pedido de adoção de medida cautelar;
9.2. dar ciência deste Acórdão à representante, informando-lhes que o inteiro teor da deliberação pode ser consultado no site www.tcu.gov.br; e
9.3. arquivar os autos, nos termos dos arts. 237, parágrafo único, e 250, inciso I, do Regimento Interno/TCU.

Representação sobre supostas irregularidades em tomada de preços que teve por objeto a contratação de pessoa jurídica especializada para o fornecimento de equipamentos, mão-de-obra, materiais e dos serviços técnicos necessários para execução de obra de pavimentação asfáltica e drenagem pluvial no município.

Caixa Econômica Federal; Ministério do Desenvolvimento Regional; Prefeitura Municipal de Capinópolis - MG.

3. Representante: RM Serviços e Comércio de Locações Eireli (CNPJ 12.229.137/0001-00)

13.1. Ministros presentes: José Mucio Monteiro (Presidente), Walton Alencar Rodrigues, Benjamin Zymler, Raimundo Carreiro (Relator), Ana Arraes, Bruno Dantas e Vital do Rêgo.
13.2. Ministro-Substituto convocado: Augusto Sherman Cavalcanti.
13.3. Ministros-Substitutos presentes: Marcos Bemquerer Costa, André Luís de Carvalho e Weder de Oliveira.

RAIMUNDO CARREIRO

Trata-se de representação, com pedido de medida cautelar, formulada pela empresa RM Serviços e Comércio de Locações Eireli acerca de supostas irregularidades na Tomada de Preços 003/2020, de responsabilidade da Prefeitura Municipal de Capinópolis-MG, que teve por objeto a contratação de pessoa jurídica especializada para o fornecimento de equipamentos, mão-de-obra, materiais e dos serviços técnicos necessários para execução de obra de pavimentação asfáltica e drenagem pluvial no município em atendimento ao Contrato de Repasse 884934/2019, firmado entre a União, por intermédio do Ministério do Desenvolvimento Regional e representado pela Caixa Econômica Federal, e Capinópolis/MG, com orçamento previsto de R$ 368.339,89.  
2.	Após exame técnico dos autos, a Secretaria de Fiscalização de Infraestrutura Urbana (SeinfraUrbana) , em instrução à peça 5, confirmada pelo titular da unidade, peça 6, propôs não conhecer da representação ao argumento de que estaria desacompanhada de indícios concernentes à irregularidade ou ilegalidade, in verbis:  
"INTRODUÇÃO
1.	Cuidam os autos de denúncia formulada pela empresa RM Serviços e Comércio de Locações Eireli (CNPJ 12.229.137/0001-00) , ao Tribunal de Contas do Estado de Minas Gerais (TCE-MG) a respeito de possíveis irregularidades ocorridas na Prefeitura Municipal de Capinópolis, relacionadas a tomada de preços 3/2020, destinada a contratar empresa para a execução de obra de pavimentação asfáltica e drenagem pluvial naquele município. O orçamento previsto para a obra é de R$ 368.339,89 (peça 1, p. 61) . A previsão de entrega e abertura das propostas era o dia 10/6/2020.
2.	Ao verificar a predominância de recursos federais para a licitação, aquele tribunal encaminhou a documentação ao TCU, que foi recepcionada na data de 7/7/2020 e autuada como representação.
EXAME DE ADMISSIBILIDADE
3.	Registra-se que tanto o TCE-MG quanto a empresa licitante possuem legitimidade para representar ao Tribunal, consoante disposto nos incisos IV e VII, respectivamente do art. 237 do RI/TCU.
4.	No entanto, a representação não preenche os requisitos de admissibilidade constantes no art. 235 do Regimento Interno do TCU e no art. 103, § 1º, da Resolução - TCU 259/2014, haja vista que não está acompanhada de indícios concernentes à irregularidade ou ilegalidade. Questiona-se também a existência de interesse público pois, além da baixa materialidade da licitação frente aos objetos usuais fiscalizados por esta Corte, verificou-se que a apresentação da denúncia ao tribunal de contas estadual ocorreu um dia depois de a administração municipal corrigir a irregularidade apontada pelo denunciante, como se demonstrará a seguir.
5.	A principal ocorrência apresentada como irregularidade é a defasagem do orçamento estimativo da administração, cuja data-base inicialmente era julho de 2019. A empresa apresentou impugnação à comissão de licitação no dia 22/5/2020 (peça 1, p. 39-46) . A resposta à impugnação foi emitida em 25/5/2020, atualizando o orçamento para o valor descrito no parágrafo introdutório desta peça e alterando a data de abertura das propostas para o dia 10/6/2020 (peça 1, p. 61-62) . No dia seguinte à essa informação, 26/5/2020, a empresa encaminhou sua denúncia ao TCE-MG (peça 1, p. 5) .
6.	É de se supor que a empresa tivesse o conhecimento da correção e da alteração de data realizada pela comissão de licitação, uma vez que na peça encaminhada ao TCE-MG, ela menciona a nova data de abertura das propostas.
7.	De todo modo, em respeito ao previsto no art. 236, § 2º, do RI/TCU, deixaremos de propor qualquer sanção administrativa ao representante, tendo em vista que a comprovação de má-fé necessitaria de maior aprofundamento, o que afrontaria os princípios da racionalização do trabalho administrativo e da celeridade processual.
8.	Por fim, convém mencionar que, em consulta ao site do município, foi encontrada a informação que a licitação foi deserta (peça 3) .
PROPOSTA DE ENCAMINHAMENTO
9.	Ante todo o exposto, submetem-se os autos à consideração superior, propondo:
	a) não conhecer a presente documentação como representação, por não atender os requisitos de admissibilidade previstos no art. 235, do Regimento Interno deste Tribunal e no art. 103, § 1º, da Resolução - TCU 259/2014; 
	b) determinar liminarmente o arquivamento deste processo, com fundamento no parágrafo único do art. 237, c/c o parágrafo único do art. 235, do Regimento Interno do TCU, e no art. 105 da Resolução - TCU 259/2014;
	c) enviar ao representante cópia da deliberação, informando-o que conteúdo pode ser consultado no endereço www.tcu.gov.br/acordaos." 
3.	É o relatório.

8.1. Murilo Muraro Fracari (22934/OAB-DF) e outros, representando Caixa Econômica Federal.

Não atuou.

REPRESENTAÇÃO. PREFEITURA MUNICIPAL DE CAPINÓPOLIS-MG. TOMADA DE PREÇOS 003/2020. SUPOSTA DEFASAGEM NO ORÇAMENTO ESTIMATIVO. ALEGAÇÕES DESACOMPANHADAS DE INDÍCIOS DE ILEGALIDADE OU IRREGULARIDADE. NÃO CONHECIMENTO. INDEFERIMENTO DE CAUTELAR CIÊNCIA. ARQUIVAMENTO.

REPRESENTAÇÃO (REPR)

Secretaria de Fiscalização de Infraestrutura Urbana (SeinfraUrb).

Relato o presente processo em razão de sorteio realizado nos termos do art. 18 da Resolução-TCU 175/2005.
2.	Conforme assentado no relatório precedente, trata-se representação, com pedido de medida cautelar, formulada pela empresa RM Serviços e Comércio de Locações Eireli acerca de supostas irregularidades na Tomada de Preços 003/2020, de responsabilidade da Prefeitura Municipal de Capinópolis-MG, que teve por objeto a contratação de pessoa jurídica especializada para o fornecimento de equipamentos, mão-de-obra, materiais e dos serviços técnicos necessários para execução de obra de pavimentação asfáltica e drenagem pluvial no município em atendimento ao Contrato de Repasse 884934/2019, firmado entre a União, por intermédio do Ministério do Desenvolvimento Regional, e Capinópolis/MG, com orçamento previsto de R$ 368.339,89.	
3.	A Secretaria de Fiscalização de Infraestrutura Urbana (SeinfraUrbana) , em pareceres uniformes, propôs não conhecer da representação ao argumento de que estaria desacompanhada de indícios concernentes à irregularidade ou ilegalidade.	
4.	Razão assiste à unidade instrutiva. Vejamos.
5.	A suposta irregularidade contra a qual se insurgiu a representante diz respeito à possível defasagem do orçamento estimativo da administração, cuja data-base inicialmente era julho de 2019. 
6.	A unidade técnica evidenciou em sua instrução que, após impugnação da representante à comissão de licitação no dia 22/5/2020 (peça 1, p. 39-46) , o órgão licitante, em 25/5/2020, atualizou o orçamento para o valor de R$ 368.339,89.
7.	Ademais, consta a informação de que a licitação fora declarada deserta ante a ausência de interessados no certame (peça 3) . 
8.	Verifico, portanto, que a suposta irregularidade apontada pela representante não encontra lastro em mínimos indícios, pelo que a representação não deve ser conhecida diante da inobservância dos requisitos de admissibilidade previstos no art. 103, § 1º, da Resolução - TCU 259/2014.
9.	Conseguintemente, a cautelar pleiteada deve ser indeferida, ante a ausência dos requisitos do fumus bonis juris e periculum in mora.
10.	Ante o exposto, acolho as manifestações da unidade instrutiva, peças 5 e 6, as quais integram as presentes razões de decidir, e VOTO no sentido de que seja adotado o Acórdão que ora submeto a este Plenário.
TCU, Sala das Sessões Ministro Luciano Brandão Alves de Souza, em 22 de julho de 2020.
RAIMUNDO CARREIRO 
Relator